【裁判字號】    97,訴,448
【裁判日期】    970514
【裁判案由】    違反槍砲彈藥刀械管制條例
【裁判全文】
臺灣高雄地方法院刑事判決               97年度訴字第448號
    公  訴  人  臺灣高雄地方法院檢察署檢察官
    被      告  甲○○
    選任辯護人  吳春生律師
上列被告因違反槍砲彈藥刀械管制條例案件，經檢察官提起公訴
（96年度偵字第29730 號），本院判決如下：
    主  文
甲○○犯非法持有可發射子彈具殺傷力之槍枝罪，處有期徒刑貳
年拾月，併科罰金新臺幣壹拾萬元，罰金如易服勞役，以新臺幣
壹仟元折算壹日。扣案如附表編號1 至3 所示之物均沒收；又犯
恐嚇危害安全罪，處有期徒刑捌月。應執行有期徒刑年肆月，
併科罰金新臺幣壹拾萬元，罰金如易服勞役，以新臺幣壹仟元折
算壹日。扣案如附表編號1 至3 所示之物均沒收。
    事  實
一、甲○○明知可發射子彈具殺傷力之改造手槍、具殺傷力之制
    式子彈及金屬槍機、槍管之槍砲主要組成零件，均屬槍砲彈
    藥刀械管制條例所管制之物品，未經中央主管機關許可，不
    得持有，竟於民國96年10月16日起往前回溯6 、7 個月間之
    某日1 時許，在高雄市西子灣附近不詳地點，以新臺幣（下
    同）7 萬元之價格，同時向姓名、年籍不詳、綽號「阿元」
    （起訴書誤繕為「阿源」）之人購得扣案如附表編號1 至4
    之物及有殺傷力之制式子彈2 顆而持有之，並置放於屏東縣
    新園鄉某不詳地點。96年10月16日7 時20分許，甲○○因疑
    似超車糾紛，竟另行基於恐嚇危害安全之犯意，駕駛車號ZG
    -3678 號自小客車自後追逐由丁○○、戊○○及丙○○所共
    乘車號9708-FD 號之自小客車，並先後在高雄縣大寮鄉○○
    路與萬丹路口及同鄉○○路與鳳林四路口（起訴書誤繕為鳳
    林三路口），持上開附表編號1 至4 之物及有殺傷力之制式
    子彈2 顆等物，接續朝車號9708- FD號自小客車開槍射擊2
    次，而分別擊中車號9708-FD 號自小客車之車後保險桿及右
    後車門把手，致丁○○、戊○○及丙○○因而心生畏懼（甲○○涉犯毀損罪部分未經合法告訴及起訴）。嗣於同日17時
    許，甲○○於偵查犯罪職權之公務員發覺其係上開持槍射擊
    之人前，即主動向屏東縣（起訴書誤繕為屏東縣政府）警察
    局東港分局新園分駐所警員坦承其持扣案如附表編號1 至4
    之物及有殺傷力之制式子彈2 顆接續射擊車號9708-FD 號自
    小客車2 次之行為而自願接受裁判，並於同日18時10分許，
    由甲○○帶領警員至屏東縣新園鄉（起訴書誤繕為林園鄉○○○村○○路147 之1 號內查扣附表編號1 至4 之物。
二、案經高雄縣政府警察局林園分局報請台灣高雄地方法院檢察
    署檢察官偵查起訴。
    理  由
壹、程序事項：
一、按被告以外之人於審判外之陳述，雖不符前4 條之規定，而
    經當事人於審判程序同意作為證據，法院審酌該言詞陳述或
    書面陳述作成時之情況，認為適當者，亦得為證據，刑事訴
    訟法第159 條之5 第1 項定有明文。本案以下認定事實所引
    用之傳聞證據，業經檢察官、被告甲○○及其辯護人於審判
    中同意作為證據（見本院卷第24、34、65頁），而各該傳聞
    證據之取得亦無違法不當之情事，作為證據並無不適當，依
    上開說明，本院認本案以下所引用之傳聞證據均有證據能力
    。
貳、實體事項：
一、訊據被告甲○○對上開事實於本院審理中坦承不諱（見本院
    卷第22、33、65、71頁），供稱：扣案如附表編號1 至4 所
    示之物連同2 顆子彈，都是我因好奇於事發半年前左右同時
    在高雄市西子灣以7 萬元買的，我當時為防身把槍、彈放在
    身上，當天因為車號9708- FD號自小客車連續超車，我感覺
    很不好，我才對該車開2 槍，第1 槍朝該車右後輪擊中保險
    桿、第2 槍也朝同處擊中右後車門把手等語甚明（見本院卷
    第37至42、69頁），核與證人戊○○、丙○○、丁○○所述
    相符（見偵卷第12至21、23至28頁）。此外，扣案如附表編
    號1 至4 所示之物，經本院合議庭當庭勘驗，認97年度槍保
    字第12號內有手槍1 枝、手槍滑套、槍機、槍管1 組、彈匣
    2 個、彈殼1 個，且該等物品經送內政部警政署刑事警察局
    鑑定結果，認具有殺傷力（詳附表編號1 至4 「鑑定結果欄
    」所載），而扣案如附表2 之滑套、槍機、槍管等物，經內
    政部鑑定後，認該滑套所含之土造金屬槍機及槍管屬於槍砲
    主要組成零件等情，分別有本院97年3 月5 日審判筆錄、內
    政部警政署刑事警察局96年11月26日刑鑑字第0960162716號
    槍彈鑑定書、內政部內授警字第0970870393號函在卷可佐（
    見本院卷第37、55頁、偵卷第104 至108 頁），足徵被告甲○○之自白與事實相符，堪以採信。又被告持槍對車號9708
    -FD 號自小客車接續射擊2 次，而分別擊中該車之車後保險
    桿及右後車門把手乙節，已如前述，顯見被告所擊發之2 顆
    子彈應具殺傷力無訛，附此敘明。
二、綜上所述，本件事證明確，被告甲○○持有如附表編號1 至
    4 所示槍、彈及槍機、槍管等槍砲主要組成零件之犯行及恐
    嚇危害安全犯行，應堪認定，應依法論科。
三、按刑法第38條第1 項自首減刑之規定，本為使犯罪事實易於
    發覺及獎勵犯人知所悔悟而設，最高法院22年上字第4502號
    判例意旨參照。再按刑法第62條所謂自首，固以犯人在其犯
    罪未發覺前，向該管公務員自承犯罪而受裁判為已足；但所
    謂發覺，並非以有偵查犯罪權之機關或人員確知其人犯罪無
    誤為必要，茍有確切之根據對其得為合理之可疑者，即得謂
    為已發覺，而無自首減刑之適用，最高法院96年度台上字第
    6182號判決意旨參照。本件被告及其辯護人認被告於96年10
    月16日17時許，自行至屏東縣警察局東港分局新園分駐所，
    向警員坦承有接續開槍射擊2 次之行為，並帶同警員查扣附
    表編號1 至4 所示之物，符合自首之要件乙節，經查：
（一）被告於96年10月16日17時許，自行至屏東縣警察局東港分
      局新園分駐所，向警員坦承有駕駛車號ZG-3678號自小客
      車接續開槍射擊2 次之行為，並帶同警員查扣附表編號1
      至4 所示之物等情，有高雄縣政府警察局林園分局忠義派
      出所刑事案件呈報單、被告第1 次警詢筆錄、搜索扣押筆
      錄、扣押物品目錄表各1 份在卷可查（見偵卷第4 、5 至
      7 、29至32頁），上開事實堪信為真。
（二）車號9708-FD 號自小客車上之被害人丁○○、戊○○及丙○○遭被告持槍接續射擊該自小客車2 次後，分別於96年
      10月16日8 時35分許、同日10時5 分許、同日9 時45分許
      至高雄縣政府警察局林園分局忠義派出所製作車號9708-F
      D 號自小客車因與車號ZG-3678 號自小客車之駕駛疑似超
      車糾紛而遭槍擊2 次之筆錄等情，有證人丁○○、戊○○
      及丙○○警詢筆錄在卷可查（見偵卷第12、17、23 頁）
      ，上開事實堪信為真。
（三）證人丁○○、戊○○及丙○○於車號9708-FD 號自小客車
      遭槍擊後，旋分別至警局製作筆錄，且均提及車號ZG-367
      8 號自小客車等情，前已敘明，則本件在被告於案發當日
      17時投案之前，偵查犯罪之警員已發覺車號9708-FD 號自
      小客車接續遭槍擊2 次之事，應堪認定。惟證人戊○○、
      丙○○、丁○○於警詢均證述：開槍之人係車號ZG-3678
      號自小客車之駕駛人或乘客，男性或女性，我則因當時緊
      張、無法確定等語（見偵卷第13、78、82頁），被告雖於
      本院審理中自承車號ZG-3678 號自小客車為其所有（見本
      院卷第44頁），然單憑證人戊○○、丙○○、丁○○案發
      後於警詢之上開陳述，尚無法使偵查犯罪之警員知悉車號
      ZG-3678 號自小客車上開槍之人是否即車號ZG-3678 號自
      小客車之登記所有人，或者另有其人。尚難謂偵查犯罪之
      警員已有確切之根據，而達合理懷疑開槍之人即被告甲○○之相當程度，況自首減刑乃係自首犯罪有助於節省司法
      資源之目的，依上開說明，被告於案發當日17時許，在屏
      東縣警察局東港分局新園分駐所投案而為之供述應符合自
      首之要件。
四、核被告甲○○就持有扣案如附表編號1 至4 之物部分所為，
    係犯槍砲彈藥刀械管制條例第8 條第4 項之非法持有可發射
    子彈具殺傷力之槍枝罪、同條例第12條第4 項之非法持有子
    彈罪及同條例第13條第4 項之非法持有槍砲之主要零件罪。
    又非法持有槍彈等違禁物，所侵害者為社會法益，如持有之
    客體種類相同（同為手槍或同為子彈者），縱令持有之客體
    有數個（如數枝手槍或數顆子彈），仍為單純一罪，是被告
    持有制式子彈3 顆之行為，應僅單純論以一持有子彈罪。被
    告以一持有行為，同時觸犯非法持有可發射子彈具殺傷力之
    槍枝罪、非法持有子彈罪及非法持有槍砲之主要零件罪3 罪
    ，為想像競合犯，應從一重之非法持有可發射子彈具殺傷力
    之槍枝罪；而被告甲○○就開槍射擊9708-FD 號自小客車2
    次部分，係犯刑法第305 條之恐嚇危害安全罪。被告於上開
    時、地密接以開槍方式恐嚇戊○○、丙○○、丁○○等3 人
    ，應屬接續犯，論以一罪，又被告以一開槍行為，同時恐嚇
    戊○○、丙○○、丁○○等3 人，為同種想像競合犯，應依
    刑法第55條之規定從一重處斷。被告所犯上開非法持有可發
    射子彈具殺傷力之槍枝罪、恐嚇危害安全罪等2 罪，犯意各
    別，行為互異，應分論併罰，本件被告符合自首之要件，前
    已敘明，均得依刑法第62條之規定減輕其刑。爰審酌被告甲○○任意持有具殺傷力之改造手槍、制式子彈及槍砲之主要
    零件，對社會治安具有潛在之高度危險性，況被告隨身攜帶
    上開槍彈，僅憑與他人間超車糾紛之細故，即恣意持槍射擊
    車號9708-FD 號之自小客車2 次，致使被害人戊○○、丙○○、丁○○心生畏懼，且以開槍射擊之方式達恐嚇目的者，
    如不慎擊中他人之身體，將嚴重侵害他人身體、生命之安全
    ，此種恐嚇手段不僅危險性高，更易引起其他重大社會案件
    之發生，不宜輕縱，惟念其犯後坦承犯行，態度尚可等一切
    情狀，分別量處如主文所示之刑及定應執行刑，且就被告非
    法持有可發射子彈具殺傷力之槍枝部分，併科如主文所示之
    罰金，暨參酌其所犯情節，諭知罰金如易服勞役，以新台幣
    1 千元折算1 日，以資懲儆。
五、扣案如附表編號1至4所示之槍彈，除編號4 所示之制式子彈
    1 顆，業經試射擊發，已喪失子彈之基本構造及功能，而不
    具殺傷力，難認係違禁物外，所餘編號1 至3 所示之物，均
    屬違禁物，爰均依刑法38條第1 項第1 款之規定，併予宣告
    沒收。至於被告向9708-FD 號自小客車已擊發之制式子彈2
    顆，因與附表編號4 所示之制式子彈同時購入，而附表編號
    4 之制式子彈經試射後認具殺傷力（詳見附表編號4 之鑑定
    結果），且被告所擊發之2 顆子彈業已造成車號9708-FD 號
    自小客車之損害，如前所述，應認被告所擊發之2 顆子彈亦
    具有殺傷力，惟經被告於案發時射擊後，已查無彈殼所在，
    上開制式子彈2 顆，應已喪失子彈之基本構造及功能而非屬
    違禁物，爰不為沒收之諭知，附此敘明。
據上論斷，應依刑事訴訟法299 條第1 項前段，槍砲彈藥刀械管
制條例第8 條第4 項、第12條第4 項、第13條第4 項，刑法第11
條前段、第305 條、第51條第5 款、第55條、第62條、第42條第
3 項、第38條第1 項第1 款，判決如主文。
本案經檢察官乙○○到庭執行職務。
中    華    民    國    97    年    5    月    14    日
                      刑事第三庭審判長法  官  蔡國卿
                                      法  官  蔡書瑜
                                      法  官  何佩陵
以上正本證明與原本無異。
如不服本判決應於收受本判決後10日內向本院提出上訴書狀，並
應敘述具體理由，如未敘述上訴理由者，應於上訴期間屆滿後20
日內補提理由書狀於本院（均須按他造當事人之人數附繕本）「
切勿逕送上級法院」。
中    華    民    國    97    年    5     月    14    日
                                      書記官  鍾淑美
附錄本判決論罪法條：
槍砲彈藥刀械管制條例第8條
未經許可，製造、販賣或運輸鋼筆槍、瓦斯槍、麻醉槍、獵槍、
空氣槍或第4 條第1 項第1 款所定其他可發射金屬或子彈具有殺
傷力之各式槍砲者，處無期徒刑或5 年以上有期徒刑，併科新臺
幣1 千萬元以下罰金。
未經許可，轉讓、出租或出借前項所列槍枝者，處5 年以上有期
徒刑，併科新臺幣1 千萬元以下罰金。
意圖供自己或他人犯罪之用，而犯前二項之罪者，處無期徒刑或
7 年以上有期徒刑，併科新臺幣1 千萬元以下罰金。
未經許可，持有、寄藏或意圖販賣而陳列第1 項所列槍枝者，處
3 年以上10年以下有期徒刑，併科新臺幣700 萬元以下罰金。
第1 項至第3 項之未遂犯罰之。
槍砲彈藥刀械管制條例第12條
未經許可，製造、販賣或運輸子彈者，處1 年以上7 年以下有期
徒刑，併科新台幣500 萬元以下罰金。
未經許可，轉讓、出租或出借子彈者，處6 月以上5 年以下有期
徒刑，併科新台幣300 萬元以下罰金。
意圖供自己或他人犯罪之用，而犯前二項之罪者，處3 年以上10
年以下有期徒刑，併科新台幣700 萬元以下罰金。
未經許可，持有、寄藏或意圖販賣而陳列子彈者，處5 年以下有
期徒刑，併科新台幣300 萬元以下罰金。
第1 項至第3 項之未遂犯罰之。
槍砲彈藥刀械管制條例第13條
未經許可，製造、販賣或運輸槍砲、彈藥之主要組成零件者，處
三年以上十年以下有期徒刑，併科新台幣七百萬元以下罰金。
未經許可，轉讓、出租或出借前項零件者，處一年以上七年以下
有期徒刑，併科新台幣五百萬元以下罰金。
意圖供自己或他人犯罪之用，而犯前二項之罪者，處五年以上有
期徒刑，併科新台幣一千萬元以下罰金。
未經許可，持有、寄藏或意圖販賣而陳列第一項所列零件者，處
六月以上五年以下有期徒刑，併科新台幣三百萬元以下罰金。
第一項至第三項之未遂犯罰之。
中華民國刑法第305條
以加害生命、身體、自由、名譽、財產之事，恐嚇他人致生危害
於安全者，處2 年以下有期徒刑、拘役或3 百元以下罰金。
附表：
┌──┬────────┬──────┬───────────────┬───────┐
│編號│  名       稱   │  數    量  │          鑑定結果            │  出     處   │
├──┼────────┼──────┼───────────────┼───────┤
│1   │克拉克手槍（不含│1 枝        │內政部警政署刑事警察局96年11月│偵卷第32、104 │
│    │彈匣，槍枝管制編│            │26日槍彈鑑定書：認係改造手槍，│至108頁       │
│    │號：0000000000號│            │由仿GLOCK 廠23型半自動手槍製造│              │
│    │）              │            │之槍枝，換裝土造金屬槍管及撞針│              │
│    │                │            │而成，擊發功能正常，可供擊發適│              │
│    │                │            │用子彈使用，認具殺傷力。      │              │
├──┼────────┼──────┼───────────────┼───────┤
│2   │克拉克手槍滑套、│1 組        │內政部警政署刑事警察局96年11月│同上          │
│    │槍機、槍管      │            │26日槍彈鑑定書：送鑑滑套1 枝，│              │
│    │                │            │認係由仿GLOCK 廠半自動手槍製造│              │
│    │                │            │之金屬滑套（含土造金屬槍機及槍│              │
│    │                │            │管）                          │              │
├──┼────────┼──────┼───────────────┼───────┤
│3   │彈匣            │2 個        │內政部警政署刑事警察局96年11月│同上          │
│    │                │            │26日槍彈鑑定書：認均係金屬彈匣│              │
│    │                │            │。                            │              │
├──┼────────┼──────┼───────────────┼───────┤
│4   │制式子彈        │1 顆（經試射│內政部警政署刑事警察局96年11月│同上          │
│    │                │）          │26日槍彈鑑定書：認係口徑9mm 制│              │
│    │                │            │式子彈，經試射，可擊發，認具殺│              │
│    │                │            │傷力。                        │              │
└──┴────────┴──────┴───────────────┴───────┘


司法院資訊處製作；財團法人民間司法改革基金會備份。
